臺灣彰化地方法院刑事判決　　　　　　 95年度交易字第271號
公　訴　人　臺灣彰化地方法院檢察署檢察官
被　　　告　甲○○原名洪麗香.
上列被告因過失傷害案件，經檢察官提起公訴（95年度調偵字第
290號），本院判決如下：
    主  文
甲○○因過失傷害人，處有期徒刑參月，如易科罰金，以銀元
佰元折算壹日。
    事  實
一、甲○○於民國95年3月14日7時30分許，駕駛車牌號碼
    1393-JW號自用小貨車，沿彰化縣二林鎮○○路由西往東行
    駛欲載其子女前往二林國小上課，行經二林鎮○○路215號
    前時，適有由丙○○騎乘車牌號碼NPP-970號機車，沿舊二
    路同向行駛於甲○○前方，甲○○本應注意車前狀況及兩車
    併行之間隔，並隨時採取必要之安全措施，依當時天候晴、
    視距良好、無障礙物，並無不能注意之情事，竟疏未注意，
    以致其所駕駛之自用小貨車欲自丙○○之機車左方超越時，
    貨車右側車身擦撞丙○○所騎乘機車之左側後視鏡及左把手
    ，致丙○○人車倒地而受有頭部外傷合併頭皮撕裂傷、腦內
    出血、左側氣胸、血胸等傷害。
二、案經丙○○之妻乙○及丙○○訴由彰化縣警察局二林分局移
    送臺灣彰化地方法院檢察署檢察官偵查起訴。
    理  由
一、按被告以外之人於審判外之言詞或書面陳述，除法律有規定
    者外，不得作為證據。被告以外之人於偵查中向檢察官所為
    之陳述，除顯有不可信之情況者外，得為證據。被告以外之
    人於審判外之陳述，雖不符前4條之規定，而經當事人於審
    判程序同意作為證據，法院審酌該言詞陳述或書面陳述作成
    時之情況，認為適當者，亦得為證據。當事人、代理人或辯
    護人於法院調查證據時，知有第159條第1項不得為證據之情
    形，而未於言詞辯論終結前聲明異議者，視為有前項之同意
    。刑事訴訟法第159條第1項、第159條之1第2項、第159條之
    5分別定有明文。證人丙○○於警詢中之陳述，雖屬被告以
    外之人於審判外之言詞陳述，然因被告未於言詞辯論終結前
    聲明異議，本院復審酌該言詞陳述係由證人出於自由意識而
    陳述，並無非法取證之情況，依刑事訴訟法第159條之5之規
    定，認上開證人於警詢之陳述，得採為認定本件犯罪事實所
    憑之證據。另關於證人丙○○於偵查中向檢察官所為證述，
    雖係被告以外之人於審判外之言詞陳述，為傳聞證據，然其
    於偵查中向檢察官所為證述，業經具結，且本院審酌該陳述
    係出於證人自由意識下所為之陳述，其於偵查中之證詞，亦
    無顯有不可信之情況，依刑事訴訟法第159條之1第2項規定
    ，得採為認定本件犯罪事實所憑之證據，合先敘明。
二、訊據被告甲○○固坦承於95年3月14日7時30分許駕駛上開自
    小貨車，沿彰化縣二林鎮○○路由西往東行駛欲載其子女前
    往二林國小上課，並行經二林鎮○○路215號前之事實，惟
    矢口否認有何過失傷害之犯行，辯稱：不知有與告訴人丙○
    ○之機車擦撞，與告訴人擦撞之車輛並非其所駕駛之車輛云
    云。然查：
（一）本件查獲之經過，業據證人即到場處理本件事故之員警洪
      玉堂到庭具結證稱：「我請派出所警員查訪有無目擊證人
      ，最後只知道係藍色貨車。我在現場發現機車左側手把有
      藍色的漆，我去調建國路、舊二路路口監視器，舊二路是
      東西向，車禍地點是由西往東，建國路位於舊二路東邊，
      我是以民眾報案時間前後20分鍾作為調閱範圍，再根據民
      眾提供藍色貨車之線索，我看到1台3.5藍色貨車比較符合
      。我查到後用行動碟燒錄，因為機器無法燒錄，嗣後我用
      相機翻拍，拍出畫面也是模糊，後來我就在監視器上看藍
      色貨車車牌，車號數字模糊，只有1看得出來，另外英文
      比較清楚是JW，我請同仁清查車牌，結果符合車輛外型、
      顏色有2輛，1輛是在芳苑鄉，1輛在外縣市，我請同仁清
      查芳苑鄉的車輛，即是本件肇事車輛。」等語，而告訴人
      丙○○於警詢中亦證稱：「在事故地點時，我只知1輛藍
      色小貨車從我左後方超車而來，不知怎樣我就摔倒。」等
      語，則被告所駕駛之1393-JW號藍色自小貨車，不僅車輛
      種類、顏色符合目擊民眾提供之線索，且與告訴人丙○○
      所騎乘之機車左側手把留有藍色漆之情節相符，另外經員
      警查證、研判監視器畫面，車牌號碼亦符合。
（二）告訴人丙○○之機車有下列擦痕：(1)左握把平衡端子上藍
      色外附痕跡，長約1公分，寬約0.3公分，距地高約93至94
      公分（相片13）；(2)機車左後視鏡上藍色外附痕跡，距地
      高約113公分（相片14）。而被告所駕駛之貨車有下列擦
      痕：(3)車身右側黑色刮擦痕跡，長約19.5公分、寬約0.7
      公分、距地高約94.5至96公分；(4)車身右側黑色刮擦痕跡
      ，長約9公分、寬約0.5公分，距地高約95.5至96公分；(5)
      車身右側黑色刮擦痕跡，長約27.5公分、寬0.7公分、距
      地高約114至116公分，有彰化縣警察局現場勘察報告、照
      片在卷可參，且採自告訴人丙○○左側把手末端之機車手
      把套與被告貨車右側車斗藍色漆片比對，兩者成分相似，
      皆為丙烯酸類-醇酸樹脂、無機顏料鐵藍、二氧化鈦等成
      分，有內政部警政署刑事警察局95年7月20日刑鑑字第
      0950081302號鑑定書可憑，則被告貨車之擦痕與告訴人機
      車之擦痕高度相當，與機車上殘留之漆料成分復相同，已
      可認定上開時間地點與告訴人丙○○擦撞之車輛確為被告
      車輛無誤。參酌被告坦承於上開時間有經過事發地點之事
      實，且行經該處時尚無車禍事故發生，綜合以上全部情形
      ，堪認被告車輛確有擦撞告訴人丙○○機車之情事。被告
      雖辯稱家中機車停放位置皆在貨車右側，而產生上開貨車
      之擦痕，然車號1393-JW號貨車上並無雜亂之擦痕，僅有
      上開三處明顯擦痕，且參酌上開現場勘察報告，該擦痕並
      非牽機車從旁緩慢經過所能產生，而須有一定速度始能產
      生此種面積大且長之擦痕，是被告所辯，尚非可採。
（三）告訴人丙○○之機車倒地後產生長約6.2公尺之刮地痕，
      其起始處距離路面邊線有1.6公尺，有道路交通事故現場
      圖在卷可稽，是告訴人行車處係在道路中央，遭被告超車
      時擦撞倒地，按汽車行駛時，駕駛人應注意車前狀況及兩
      車併行之間隔，並隨時採取必要之安全措施，道路交通安
      全規則第94條第3項訂有明文，且為考領有駕駛執照之被
      告所應注意，然被告於駕駛上開貨車超越告訴人丙○○之
      機車時，未注意車前狀況及兩車併行之間隔，致告訴人受
      傷倒地，其有過失，已可認定。
（四）再告訴人丙○○確因本件車禍受有頭部外傷合併頭皮撕裂
      傷、腦內出血、左側血胸、血胸之傷害，有童綜合醫院診
      斷書1紙。被告前開過失與告訴人丙○○所受之傷害，乃
      具有相當因果關係，可資認定。此外，復有道路交通事故
      調查報告表（一）、（二）各1紙、現場照片14張、車籍
      資料、臺灣彰化地方法院檢察署勘驗筆錄及勘驗照片4張
      附卷可參。本件事證明確，被告犯行洵堪認定。
三、按被告行為後，刑法於94年2月2日修正公布，95年7月1日施
    行，而刑法施行法亦於95年6月14日增訂第1條之1。修正後
    刑法第2條第1項規定：「行為後法律有變更者，適用行為時
    之法律。但行為後之法律有利於行為人者，適用最有利於行
    為人之法律。」係規範行為後法律變更所生新舊法律比較適
    用之準據法，於新法施行後，應適用修正後刑法第2條第1項
    之規定，為「從舊從輕」之比較。另於比較時應就罪刑有關
    之共犯、未遂犯、想像競合犯、牽連犯、連續犯、結合犯，
    以及累犯加重、自首減輕暨其他法定加減原因（如身分加減
    ）與加減比例等一切情形，本於「統一性及整體性原則」，
    綜其全部罪刑之結果而為比較。經查：
（一）修正前刑法第33條第5款規定：「主刑之種類如左：五、
      罰金：1元以上。」換算新臺幣後，為新臺幣3元以上。惟
      被告行為後新刑法第33條第5款係規定：「主刑之種類如
      下：五、罰金：新臺幣1千元以上，以百元計算之。」舊
      法並非不利。
（二）修正前刑法第41條第1項前段規定：「犯最重本刑為5年以
      下有期徒刑以下之刑之罪，而受6個月以下有期徒刑或拘
      役之宣告，因身體、教育、職業、家庭之關係或其他正當
      事由，執行顯有困難者，得以1元以上3元以下折算1日，
      易科罰金。」又被告行為時之易科罰金折算標準，修正前
      罰金罰鍰提高標準條例第2條前段（現已刪除）規定，就
      其原定數額提高為100倍折算1日，則本件被告行為時之易
      科罰金折算標準，應以銀元300元折算1日，經折算為新臺
      幣後，應以新臺幣900元折算為1日。惟新修正施行之刑法
      第41條第1項前段則規定：「犯最重本刑為5年以下有期徒
      刑以下之刑之罪，而受6個月以下有期徒刑或拘役之宣告
      者，得以新臺幣1,000元、2,000元或3,000元折算1日，易
      科罰金。」修正後刑法並非較有利於行為人。
（三）經綜合比較新、舊法之結果，以被告行為時之舊法較有利
      於被告，依刑法第2條第1項前段規定，本案自應適用被告
      行為時之修正前刑法，先此敘明。
四、核被告所為，係犯刑法第284條第1項前段之過失傷害罪。爰
    審酌被告駕駛貨車超車，未注意車距，致告訴人機車因擦撞
    而失去平衡倒地，所受傷害不輕，犯後矢口否認，且未賠償
    被害人之態度等一切情狀，量處如主文所示之刑，並諭知易
    科罰金之折算標準。
據上論斷，依刑事訴訟法第299條第1項前段，刑法第2條第1項前
段、第284條第1項前段，修正前刑法第41條第1項前段，罰金罰
鍰提高標準條例第1條前段，修正前罰金罰鍰提高標準條例第2條
，判決如主文。
本案經檢察官洪英丰到庭執行職務
中　　華　　民　　國    96    年    4    月    4    日
                  交通法庭    審判長法官  王義閔
                              法      官  林秉暉
                              法      官  林欣苑
以上正本與原本無異
如不服本判決得於10日內上訴
中　　華　　民　　國    96    年    4    月    4    日
                              書  記  官  詹國立
